臺灣高等法院刑事裁定
111年度抗字第811號
抗  告  人  
即  受刑人  蕭丞昕



上列抗告人即受刑人因聲明異議案件，不服臺灣桃園地方法院中
華民國111年4月21日裁定（111年度聲字第877號），提起抗告，
本院裁定如下： 
    主  文
抗告駁回。
    理  由
一、原裁定意旨略以：
(一)受刑人蕭丞昕所犯各罪經法院判決確定，分別定應執行之刑
    如其附件(以下稱附件)三：本院107年度聲字第688號刑事裁
    定(下稱甲裁定)、附件四：臺灣臺北地方法院110年度聲字
    第1052號刑事裁定(此裁定嗣經受刑人抗告、再抗告，均經
    駁回，下稱乙裁定)所示均已確定，有本院被告前案紀錄表
    在卷可參(原審卷第40、50、53頁之該卷本院被告前科紀錄
    表第6、16、19頁)，應堪認定。
(二)受刑人雖具狀請求檢察官將上開甲裁定所示各罪(共8罪)及
    乙裁定所示各罪(共7罪)聲請定應執行刑，惟上開甲、乙裁
    定既均確定，業如前述，已生實質確定力，該刑罰之法律效
    果於斯時即告確定，又原定執行刑中之數罪間並無因非常上
    訴、再審程序而撤銷改判，或有赦免、減刑，更定其刑等情
    形，致原判決之基礎變動而有另定應執行刑之必要，依照前
    揭說明，自不得就其全部或部分再行定其應執行刑，否則即
    有違一事不再理之原則。
(三)綜上，受刑人上開請求，既已違反一事不再理原則，則檢察
    官以桃檢維酉110執助2753字第1119023786號函否准受刑人
    之請求，其結論尚無何違法或不當，受刑人所指檢察官前揭
    執行指揮係違法不當，核屬無據，應予駁回等語。　　
二、聲明異議意旨如附件(刑事抗告狀影本)。
三、惟按數罪併罰，有二裁判以上者，依刑法第51條之規定，定
    其應執行之刑，同法第53條規定甚明。鑑於現行數罪併罰規
    定未設限制，造成併罰範圍於事後不斷擴大，有違法之安定
    性，為明確數罪併罰適用範圍，並避免不得易科罰金之罪與
    得易科罰金之罪合併，造成得易科罰金之罪無法單獨易科罰
    金，罪責失衡，不利於受刑人，於102年1月23日修正公布刑
    法第50條（同年月25日施行），增訂第1項但書及第2項，規
    定對於確定判決前所犯數罪有該條第1項但書各款所列情形
    ，除受刑人請求檢察官聲請定應執行刑者外，不得併合處罰
    。是自該條修正施行之日起，關於得易科罰金之罪與不得易
    科罰金之罪，繫乎受刑人之請求與否，作為定執行刑之準則
    (最高法院107年度台抗字第1130號裁定意旨可參）。本件受
    刑人所犯甲案附表所示8罪，業經本院107年度聲字第688號
    裁定應執行有期徒刑2年，如易科罰金以新臺幣1000元折算1
    日確定(檢察官依上開裁定，核發107年執更緝字第281號執
    行指揮書，受刑人於107年6月17日入監，於108年10月17日
    以易科罰金執行完畢)，至於乙案附表所示7罪，其中附表編
    號1至4為不得易科罰金之刑，其餘附表編號所示之罪均得易
    科罰金，均在該附表編號1所示裁判確定(108年8月6日)前所
    犯數罪，依法原不得合併定應執行刑，惟受刑人業已請求檢
    察官就乙案附表所示各罪合併聲請定其應執行刑，此有「臺
    灣臺北地方檢察署依102年1月23日修正之刑法第50條調查受
    刑人是否聲請定應執行刑調查表(詳該裁定書第1頁倒數第2
    行至第2頁第2行所載)」，受刑人既選擇就乙案附表所示共7
    罪定其應執行刑，乙案嗣經臺灣臺北地方法院於110年6月15
    日以110年度聲字第1052號裁定應執行刑有期徒刑6年3月，
    受刑人不服向本院提抗告，本院110年度抗字第1077號裁定
    抗告駁回，受刑人不服向最高法院再抗告，經最高法院110
    年度台抗字第1402裁定抗告駁回確定(檢察官已核發110年度
    執助字第2753號執行指揮書，受刑人自110年5月1日入監執
    行，指揮書執行完畢日期116年7月31日)，此有本院被告前
    案紀錄表及前開裁定書、執行案件簡表在卷可查。詎受刑人
    於乙案入監執行10月後之111年3月4日變更意向請求檢察官
    將上開乙案裁定附表所示之罪，與甲案裁定附表所示之8罪
    ，合併向法院聲請定其應執行刑，經檢察官以「與刑法數罪
    併罰規定不符，故台端聲請定應執行刑乙事礙難准許」予以
    否決其請求，有臺灣桃園地方檢察署111年3月4日桃檢維酉1
    10執助2753字第1119023786號函在卷可查(見原審111年度聲
    字第877號卷第17頁)。是受刑人就乙案附表所示7罪，既已
    表明請求合併定其應執行刑，為維護執行結果之公平性及安
    定性，並避免受刑人濫用其請求權，自無從准許其再改變意
    向，再請求檢察官將乙案中附表所示部分罪（參照臺灣桃園
    地方檢察署111年度執聲他字第92號卷請求更定應執行刑聲
    請狀)，與甲案裁定附表所示之8罪合併，再向法院聲請重定
    執行刑，導致已裁定確定之甲案(且已執行完畢)、乙案所示
    各罪(目前執行中)，恢復至未定執行刑之狀態，致使法院定
    執行刑之裁判實質確定力蕩然無存。從而，臺灣桃園地方檢
    察署檢察官以前開執行處分(函)，駁回受刑人所為聲請定應
    執行刑之請求，檢察官之執行指揮難認有何違誤可言。
四、又「經法院裁定定其應執行刑確定者，該刑罰之法律效果於
    斯時即告確定，自無從給予受刑人選擇是否與其他之罪定應
    執行刑之權」，最高法院109年度台抗字第743號裁定意旨，
    揭櫫數罪併罰定應執行刑之裁判確定後，即生實質確定力，
    而有一事不再理原則之適用，惟裁判之實質確定力並非無例
    外情形，參諸最高法院110年度台抗字第489號裁定意旨略以
    ：「被告所犯數罪有二裁判以上時，其所犯各罪是否合於數
    罪併罰規定，應以各裁判中最初判決確定者為基準，凡在該
    裁判確定前所犯之各罪，均應依刑法第50條、第51條規定，
    定其應執行之刑。數罪併罰案件之實體裁判確定後，即生實
    質之確定力，除因增加經另案判決確定合於數罪併罰之其他
    犯罪，或原定應執行刑之數罪中有部分犯罪，因非常上訴、
    再審程序而經撤銷改判，或有赦免、減刑等情形，致原裁判
    定刑之基礎已經變動，或其他客觀上有責罰顯不相當之特殊
    情形，為維護極重要之公共利益，而有另定應執行刑之必要
    者外，法院應受原確定裁定實質確定力之拘束。已經定應執
    行刑確定之各罪，除上開例外情形外，法院再就該各罪之全
    部或部分重複定其應執行刑，前、後二裁定對於同一宣告刑
    重複定刑，行為人顯有因同一行為遭受雙重處罰之危險，自
    均屬違反一事不再理原則，不以定刑之各罪範圍全部相同者
    為限」等旨甚明。是抗告意旨指摘一事不再理原則亦有「除
    為維護極重要之公共利益者外」等規範所拘束云云，容有誤
    會。至受刑人所陳其家庭中有5歲孩兒等家庭因素，與檢察
    官前開否決受刑人聲請定應執行刑乙事，尚屬無涉，均無可
    採。原裁定揆諸最高法院前開裁定意旨，以法院、檢察官、
    受刑人均應受上揭確定裁判實質確定力之拘束，在無上開一
    事不再理原則之例外情形下，不得就確定裁判已定執行刑之
    各罪，聲請將乙案裁定中附表所示之部分罪，與甲案之數罪
    合併定應執行刑，準此，原裁定以受刑人指摘檢察官前開執
    行指揮(函)係違法不當，核屬無據，應予駁回等旨，經核無
    不合。本件抗告為無理由，應予駁回。
五、據上論斷，依刑事訴訟法第412條，裁定如主文。　　
中　　華　　民　　國　　111 　年　　6 　　月　　29　　日
                  刑事第十三庭  審判長法　官　洪于智
                                      法　官　黃玉婷
                                      法　官　黃惠敏
以上正本證明與原本無異。
如不服本裁定，應於收受送達後五日內向本院提出再抗告狀。
                                      書記官　吳錫欽
中　　華　　民　　國　　111 　年　　7 　　月　　4 　　日